臺灣花蓮地方法院小額民事判決
110年度花小字第585號
原      告  陳東新  
被      告  嚴晟銘  

上列當事人間侵權行為損害賠償事件，原告提起刑事附帶民事訴
訟，經本院刑事庭裁定移送前來（110年度附民字第57號），本
院於民國110年10月13日言詞辯論終結，判決如下：
    主      文
被告應給付原告新臺幣30,000元，及自民國110年6月30日起至清
償日止，按週年利率百分之5計算之利息。
本判決得假執行。但被告如以新臺幣30,000元為原告預供擔保
後，得免為假執行。
　　事實及理由
一、原告起訴主張：被告基於幫助詐欺取財之不確定故意，於民
    國109年11月9日13時52分許，在其居所附近之某統一超商門
    市，以店到店之方式，寄送其所有於中華郵政股份有限公司
    申設之帳號000-00000000000000號帳戶、第一商業銀行申設
    之帳號000-00000000000號帳戶、合作金庫商業銀行申設之
    帳號000-0000000000000號帳戶（下稱系爭合庫銀行帳戶）
    之金融卡，並提供密碼予真實姓名年籍不詳之詐騙集團成員
    。嗣詐騙集團成員取得上開帳戶資料後，於同年11月15日某
    許，以通訊軟體Line，偽裝為原告姪子，向原告佯稱須借款
    云云，致原告陷於錯誤，原告復於同年11月16日13時37分許
    ，於元大銀行（桃園市○○區○○路00○0號）臨櫃匯款新臺幣（
    下同）30,000元至系爭合庫銀行帳戶，旋遭詐騙集團成員提
    領一空，致原告受有損害。爰依侵權行為之法律關係，請求
    被告賠償上開金額等語。並聲明：如主文第一項所示。願供
    擔保，請准宣告假執行。
二、被告則以：伊當初提供帳戶係為申請小額貸款，且伊因提供
    帳戶之行為業經刑事判決確定，伊亦為受害人，無賠償原告
    之意願。又原告遭提領的錢於臺灣臺北地方法院（下稱臺北
    地院）扣押中等語置辯。
三、經查，原告主張被告將系爭合庫銀行帳戶等資料交由不知名
    之詐騙集團成員，致原告將遭詐騙之金額30,000元匯入被告
    上揭帳戶後，再由詐騙集團成員提領等情，業據本院依職權
    調取元大銀行國內匯款申請書、桃園分局武陵派出所調查筆
    錄、LINE對話截圖等件為證（卷39至48頁），被告亦於本院
    刑事庭準備程序時坦承上開犯行，經本院刑事庭以110年度
    易字第120號判決判處被告幫助犯詐欺取財罪，處拘役30日
    ，如易科罰金，以壹仟元折算壹日在案，有上開刑事判決附
    卷可稽（卷13至18頁），復經本院依職權調取上開刑事案卷
    全卷核閱無訛，並為兩造所不爭執，應堪信為真實。
四、本院判斷如下：
　㈠按因故意或過失，不法侵害他人之權利者，負損害賠償責任
    。故意以背於善良風俗之方法，加損害於他人者亦同；數人
    共同不法侵害他人之權利者，連帶負損害賠償責任。不能知
    其中孰為加害人者，亦同。造意人及幫助人，視為共同行為
    人，民法第184條第1項、第185條分別定有明文。又民事上
    之共同侵權行為，並不以共同侵權行為人在主觀上有犯意聯
    絡為必要，如在客觀上數人之不法行為，均為其所生損害之
    共同原因，即所謂行為關連共同，已足以成立共同侵權行為
    （最高法院67年台上字第1737號判例參照）。
　㈡被告雖以前詞置辯，惟金融存款帳戶，攸關存戶個人財產權
    益之保障，屬個人理財工具，倘非存戶本人或與之具密切親
    誼關係者，難認有何正當理由可自由使用該帳戶，且稍具通
    常社會歷練與工作經驗之一般人，均應有妥為保管帳戶之常
    識，縱有特殊情況致須將之交付予不具密切親誼之人時，必
    當深入瞭解該他人之可靠性與用途，以防止遭他人違反自己
    意願使用，或遭利用作為與財產犯罪有關之工具。又一般人
    向金融機構開設帳戶，並無任何法令之限制，只須提出身分
    證、印章即可辦理開戶申請，此亦為眾所周知之事實，而近
    年來利用人頭帳戶以行詐騙或恐嚇取財之事時有所聞，報章
    雜誌及新聞均多所宣導，而依被告之智識經驗，應可知依一
    般社會常情，僅提供其金融帳戶、提款卡及密碼並不足供他
    人評估其信用而核貸。又被告辯稱原告遭提領之金額於臺北
    地院扣押中等語，惟被告並未提出任何證據以實其說，是被
    告上開抗辯均不足採。故本件被告雖未對原告實施詐術行為
    ，然其提供金融帳戶、提款卡及密碼幫助詐欺集團遂行詐欺
    之行為，仍構成幫助詐欺，依前開說明，與實施詐騙之其他
    詐騙集團成員，係共同不法侵害原告之財產權，為共同侵權
    行為人，應對原告所受損害負連帶賠償責任。準此，原告依
    侵權行為之法律關係，請求被告賠償30,000元，應屬有據。
五、末按給付無確定期限者，債務人於債權人得請求給付時，經
    其催告而未為給付，自受催告時起，負遲延責任。其經債權
    人起訴而送達訴狀，或依督促程序送達支付命令，或為其他
    相類之行為者，與催告有同一之效力。民法第229條第2項定
    有明文。又遲延之債務，以支付金錢為標的者，債權人得請
    求依法定利率計算之遲延利息。但約定利率較高者，仍從其
    約定利率。應付利息之債務，其利率未經約定，亦無法律可
    據者，週年利率為百分之5。民法第233條第1項、第203條亦
    有明文。本件原告請求自刑事附帶民事訴訟起訴狀繕本送達
    翌日（即110年6月30日，附民卷27頁）起至清償日止，按年
    息百分之5計算之利息，依上開規定，亦有理由，併予准許
    。
六、從而，原告依侵權行為之法律關係請求被告給付30,000元，
    及自110年6月30日起至清償日止，按週年利率百分之5計算
    之利息，為有理由，應予准許。
七、本件係就民事訴訟法第436條之8適用小額訴訟程序所為被告
    敗訴之判決，依同法第436條之20規定，應依職權宣告假執
    行（原告此部分假執行之聲請，僅係促使法院職權發動，毋
    庸另予准駁之表示），並依同法第436條之32準用第436條第
    2項，適用同法第392條第2項規定，依職權宣告如被告預供
    擔保，得免為假執行。
八、本件係刑事附帶民事訴訟，由刑事庭裁定移送本庭之事件，
    依刑事訴訟法第504條第2項之規定，免納裁判費，且無其他
    訴訟費用，故毋庸為訴訟費用負擔之諭知。　　　　
中　　華　　民　　國　　110 　年　　10　　月　　22　　日
                  花蓮簡易庭  法  官  蔡培元
以上正本係照原本作成。
如不服本判決，應於送達後20日內，向本院提出上訴狀（上訴狀
應表明上訴理由）並繳納上訴審裁判費；如於本判決宣示後送達
前提起上訴者，應於判決送達後20日內補提上訴理由書（須按對
造人數附繕本）。
如委任律師提起上訴者，亦應一併繳納上訴審裁判費。
對於小額程序之第一審判決之上訴，非以其違背法令之理由，不
得為之。且上訴狀內應記載表明（一）原判決所違背之法令及其
具體內容。（二）依訴訟資料可認為原判決有違背法令之具體事
實者。　　　　　　　　　　　　　　　　　
中　　華　　民　　國　　110 　年　　10　　月　　25　　日
                              書記官  謝佩真